【裁判字號】    89,易,246
【裁判日期】    890825
【裁判案由】    詐欺
【裁判全文】
臺灣桃園地方法院刑事判決                          八十九年度易字第二四六號
    公  訴  人  臺灣桃園地方法院檢察署檢察官
    被      告  甲○○
    選任辯護人  林亦書律師
右列被告因詐欺案件，經檢察官提起公訴（八十九年度偵字第八九二八號），本院判
決如左：
    主    文
甲○○連續意圖為自己不法之所有，以詐術使人將本人之物交付，處拘役捌拾日。
    事    實
一、甲○○基於意圖為自己不法所有之概括犯意，於於民國八十八年四月十日利用丙○○需錢孔急，至其位於桃園縣中壢市○○○街六之五號十二樓住處調借新台幣
    （下同）五萬元之際，明知自己財務出現困難，並無資金可供借貸，竟佯稱有一
    筆二十萬元之定期存款可貸予丙○○，使丙○○陷於錯誤，而依甲○○之要求，
    開立發票人為丙○○，付款人為彰化銀行北中壢分行如附表所示之支票四紙交與
    甲○○做為借款之擔保，詎甲○○收受後，不但未借款與丙○○，並援前揭犯意
    ，明知丙○○經濟狀況不佳已無資力，於一星期內仍持上開支票中金額分別為五
    萬元、二萬五千元及十萬元之支票接續向乙○○○調借現金，致乙○○○陷於錯
    誤，其中二萬五千元之支票扣除甲○○應給付乙○○○之精油錢六千元，十萬元
    之支票扣除甲○○應給付積欠乙○○○之保險費三萬元，而幫其調借貸予總計十
    三萬九千元，甲○○得款後即供己花用，嗣於同年五月十日起上開四紙支票陸續
    經提示，且其中票號ＧＲ0000000、ＧＲ0000000號，金額分別為
    二萬五千元、十萬元之支票，因丙○○無力再支付而於八十八年五月十五日、卄
    日遭退票後，丙○○、乙○○○乃分別知悉遭其詐騙。
二、案經被害人丙○○、乙○○○訴由台灣桃園地方法院檢察署檢察官偵查起訴。
    理      由
一、訊據被告甲○○對於在右揭時、地收取被害人丙○○所有前揭四紙支票，但未交
    付借款，並將其中三紙支票另向乙○○○借錢之事實坦承不諱，惟矢口否認有何
    詐欺犯行，辯稱：係丙○○主動向伊以支票調借現金，又伊以該三紙支票向乙○○○調借現金，僅取得部分票款，致未能借款與丙○○，且其後丙○○答應將該
    四紙支票借予伊云云。惟（一）按刑法上之詐欺罪，必須行為人自始意圖為自己
    不法之所有，行使詐術使被害人陷於錯誤而為財物之交付或以此得財產上不法利
    益，始能構成，且所謂之詐術，並不以欺罔為限，即利用人之錯誤而使之交付，
    亦不得謂非詐欺，最高法院二十四年度上字第四五一五號判例可資參照。查本件
    被告利用丙○○需錢孔急，佯稱可代為調借現金，使丙○○陷於錯誤，誤以被告
    可以幫其調借現金，事後並以該四張之支票調得現金，然被告並未以該支票所調
    得之現金取交丙○○，反而留供己用，足見被告佯稱可幫丙○○代為調借現金之
    初即具不法所有之意圖。是被告辯稱，係丙○○主動向伊以支票調借現金，並未
    施用詐術乙節，並不足採。又被告於詐欺行為完畢時犯罪即已成立，縱令事後丙○○同意將該四紙支票允予借用，仍不影響被告已成立之犯罪，況其並未依約定
    將票款到期存入丙○○支票存款帳戶內，益徵其有不法所有意圖甚明，是被告辯
    以丙○○事後同意將該四紙支票借予伊一節，而推卸其詐欺罪責，亦不足採。（
    二）又查被告於本院調查時坦承其向告訴人乙○○○調借金錢前即已積欠保險費
    及精油錢，財務已出現困難，足見被告前已債信不佳，又因財務困難，遂利用丙○○開立與被告作為調借現金之用支票三紙向乙○○○借款，且於借款時明知丙○○已無財力足資將上開支票兌現，再參諸張流彩綢於本院八十九年六月十三日
    調查證據時證稱：被告持以向乙○○○借款之三紙支票均係其幫丙○○調借現金
    之用等語，其竟隱瞞上情，向告訴人乙○○○訛稱該三紙支票係丙○○欠其之會
    款，可向銀行照會，必會兌現云云，以致告訴人陷於錯誤而貸與款項，足見被告
    於向乙○○○以支票借款之初即有不法所有之意圖及以不實之事實欺罔乙○○○
    之詐欺行為。（三）綜上，被告所辯，要屬事後卸責之詞，殊無可採，而其犯行
    業據告訴人丙○○、乙○○○指訴甚詳，且有丙○○開立支票影本三張、退票理
    由單三張、被告親書之借票收據一張等均附卷可稽，本件被告事證明確，犯行洵
    堪認定。
二、按支票係有價證券，具有流通性，並得於票載發票日後隨時提示請求付款，亦有
    快速之變現性，應認與現金同視。核被告甲○○所為，係犯刑法第三百三十九條
    第一項詐欺取財、第二項詐欺得利罪。被告持上開十萬元及二萬五千元之支票向
    乙○○○調借現金，經告訴人乙○○○扣除被告積欠之保險費及精油錢，而分別
    支付被告七萬元及一萬九千元，核被告此部分所為係以一詐欺行為觸犯刑法三百
    三十九條第一項之詐欺取財罪及同法條第二項之詐欺得利罪，係以一行為觸犯二
    罪名，應依想像競合犯之例從一重即依情節較重之詐欺取財罪處斷。另被告持上
    開五萬元之支票與告訴人乙○○○調借現金，屆期雖有兌現，然據告訴人丙○○
    所述，當時其支存帳戶內之存款係要使其所開立與他人之支票兌現，並非要讓乙○○○所持之支票兌現，是被告此部分詐欺犯行亦堪認定。又被告以丙○○之支
    票向乙○○○先後調借現金，雖由被害人乙○○○前後給付，然顯係被告單一詐
    欺行為之接續進行，應僅成立一詐欺取財罪。至被告持丙○○所開立四張中之另
    一張票號ＧＲ0000000號二萬五千元支票向他人清償其所積欠之債務，該
    紙支票已由被告將票款存入丙○○之支票帳戶，是被告對於該他人應不構成詐欺
    罪，應予敘明。被告先後向丙○○、乙○○○為詐欺犯行，時間緊接，罪名與構
    成要件相同，顯係基於概括犯意而為，應依連續犯規定論以一罪，並加重其刑。
    爰審酌被告犯罪之動機、目的、品行、智識程度、犯人與被害人平日之關係，已
    與被害人達成和解並依和解條件履行，犯罪後態度尚稱良好等其他一切情狀，量
    處如主文所示之刑，以示懲儆。
據上論斷，應依刑事訴訟法第二百九十九條第一項前段、刑法第五十六條、第三百三
十九條第一項、第二項、第五十五條、罰金罰鍰提高標準條例第一條前段，判決如主
文。
本案經檢察官張春暉到庭執行職務
中      華      民      國    八十九    年      八      月    二十五    日
                                      臺灣桃園地方法院刑事第五庭
                                          審判長  法  官  范清銘
                                                  法  官  吳麗英
                                                  法  官  黃永定
右正本證明與原本無異。
如不服本判決，應於判決送達後十日內向本院提出上訴狀( 應附繕本 )，上訴於
臺灣高等法院。
                                                  書記官  陳月桂
中        華        民        國   八十九   年    八    月    二十九    日
附表：
┌──────────┬────────┬──────────┬────┐
│票     號           │金額（新台幣）  │發票日              │附註    │
├──────────┼────────┼──────────┼────┤
│ＧＲ0000000  │五萬元          │八十八年五月十日    │已兌現  │
├──────────┼────────┼──────────┼────┤
│ＧＲ0000000  │二萬五千元      │八十八年五月十五日  │退票    │
├──────────┼────────┼──────────┼────┤
│ＧＲ0000000  │二萬五千元      │八十八年五月十五日  │退票    │
├──────────┼────────┼──────────┼────┤
│ＧＲ0000000  │十萬元          │八十八年五月二十日  │退票    │
└──────────┴────────┴──────────┴────┘
附本件論罪科刑依據之法條：
刑法第三百三十九條
意圖為自己或第三人不法之所有，以詐術使人將本人或第三人之物交付者，處五年以
下有期徒刑、拘役或科或併科一千元以下罰金。
以前項方法得財產上不法之利益或使第三人得之者，亦同。
前二項之未遂犯罰之。


司法院資訊處製作；財團法人民間司法改革基金會備份。
